臺灣桃園地方法院刑事判決　　　　　　　 94年度訴字第542號
公　訴　人　臺灣桃園地方法院檢察署檢察官
被　　　告　丙○○
　　　　　　　　　　　15號
指定辯護人　本院公設辯護人甲○○
上列被告因違反槍砲彈藥刀械管制條例案件，經檢察官提起公訴
（94年度偵字第395 號），本院判決如下：
    主  文
丙○○無罪。
    理  由
一、公訴意旨略以：被告丙○○明知未經許可，不得持有可發射
    子彈具殺傷力之槍枝，竟於不詳時、地，取得具有殺傷力之
    改造ＷＡＬＴＨＥＲ廠八釐米手槍（無彈匣，槍枝管制編號
    ：0000000000號）乙把而無故持有，藏放在其居住之桃園縣
    中壢市○○街14號5 樓之1 居處。嗣於93年12月13日23時許
    ，在上址為警查獲，並扣得上開槍枝，應認被告涉犯修正前
    槍砲彈藥刀械管制條例第11條第4 項之未經許可持有具殺傷
    力改造手槍罪嫌。
二、按犯罪事實應依證據認定之，無證據不得認定犯罪事實；又
    不能證明被告犯罪者，應諭知無罪之判決，刑事訴訟法第15
    4 條第2 項、第301 條第1 項前段分別定有明文。再按事實
    之認定，應憑證據，苟未能發現相當之證據，或證據不足以
    證明，自不能以推測或擬制之方法，以為裁判之基礎；且認
    定犯罪事實所憑之證據，其為訴訟上之證明，須達於通常一
    般人均不致有所懷疑，而得確信其為真實之程度者，始得據
    為有罪之認定，倘其證明未達到此一程度，而有合理之懷疑
    存在時，尚難為有罪之認定基礎；苟積極證據不足為不利於
    被告事實之認定時，即應為有利於被告之認定，更不必有何
    有利之證據，最高法院40年台上字第86號、76年台上字第49
    86號、30年上字第816 號判例可資參照。
三、公訴人認被告涉有前開犯行，無非係以證人丁○○於偵查中
    之證述，及扣案槍枝1 把、內政部警政署刑事警察局槍彈鑑
    定書等為其主要論據。訊據被告堅詞否認上開犯行，辯稱：
    扣案槍枝係丁○○持有，伊並未持有扣案槍枝等語。經查：
    (一)緣被告與案外人張子龍為夫妻關係，被告於93年9 月間離
      家出走，經借住友人張輔倫向乙○○承租，位於桃園縣中
      壢市○○街14號5 樓之1 之居處，嗣後並與丁○○同居上
      處；於93年12月13日晚間，經張子龍於上開居處尋獲被告
      ，並在上揭居處內電腦桌上查獲扣案槍枝，遂報警處理；
      而扣案改造手槍經內政部警政署刑事警察局鑑定結果，認
      係改造八厘米手槍1 枝（不含彈匣，槍枝管制編號000000
      0000號），係由仿WALTHER 廠半自動手槍製造之金屬玩具
      手槍，更換土造金屬槍管改造而成之改造手槍，經檢視，
      其欠缺扳機簧，惟仍不影響擊發功能，可供擊發適用子彈
      使用，認具殺傷力等情，業據證人即被告之夫張子龍、證
      人即查獲員警方寧舟、證人張輔倫分別於偵查及本院審理
      時證述明確，復有內政部警政署刑事警察局94年1 月7 日
      刑鑑字第093025 6286 號槍彈鑑定書1 份附卷為憑（見偵
      查卷第37頁至第39頁、第43頁至第44頁、本院94年5 月25
      日審判筆錄第11頁至第20頁），是此部分之事實，首勘認
      定。
    (二)被告於警詢中供稱：扣案改造手槍係綽號「阿鴻」之男子
      所有，復於偵查中改稱：扣案改造手槍係丁○○所有，伊
      於查獲前一星期曾見丁○○拿出扣案改造手槍擦拭等語。
      又查：
      1.證人丁○○於偵查及本院審理時，證稱：伊未住過桃園
        縣中壢市○○街14號5 樓之1 之居處，被告住在該址，
        伊僅去過七、八次，最後一次係93年11月底與伊女朋友
        張輔倫至上開處所，被告與張輔倫係朋友關係，扣案之
        改造槍枝並非伊所有，亦未見過扣案槍枝等語（見偵查
        卷第49頁、第50頁，本院上開審判筆錄第3 頁至第11頁
        ）。
      2.本院經被告及證人丁○○之同意將渠等送請內政部警政
        署刑事警察局為測謊鑑定，經以刺激測試法、區域比對
        法、搜尋式緊張高點法之鑑定方法鑑定結果，被告就被
        警方查獲槍枝詢問所有權人為何部分，經測試結果並無
        不實反應，另就「被警方查獲的槍枝是誰的」一節，因
        圖譜反應欠缺一致性，無法鑑判；證人丁○○就陳述被
        警方查獲槍枝並非渠所有一節，經測試結果呈不實反應
        ，另對問題「被警方查獲的槍枝是誰的」，則反應在「
        你自己」，此有內政部警政署刑事警察局94年10月27日
        刑鑑字第0940164330號鑑定書1 紙附於本院卷可參。參
        上測謊鑑定結果，證人丁○○上開偵查與本院審理中之
        證詞，經鑑定結果呈不實反應，是其所述已屬有疑，非
        可盡信。
      3.證人丁○○於上揭測謊鑑定完畢後，書寫一張測謊後陳
        述自白，記載：「…，這槍是一位叫龐建國友人拿到漢
        口街給我看的（做鑑定是否改造之物），然後要我轉告
        韋廣治是否槍是改造之物，我在案發前約前一個星期有
        拉滑套試看過槍枝，也告知韋廣治槍枝是改造的，請他
        約龐建國一同回去漢口街拿走槍枝，但還沒有拿走前就
        被警方查獲後……。」等語（見內政部警政署刑事警察
        局94年10月27日刑鑑字第0940164330號鑑定書所附之自
        白書）。嗣證人丁○○於本院審理時證稱：於93年12月
        13 日 晚間11時在桃園縣中壢市○○街14號5 樓之1 所
        查扣之改造手槍，原本係伊朋友韋廣治的，伊與被告原
        先都不知道韋廣治將槍留在上開處所，故伊與被告互推
        槍枝來源，嗣於測謊（即94年10月5 日）前2 、3 日，
        韋廣治主動與伊聯絡，問伊槍枝下落，並告知曾在上開
        處所留下扣案之改造手槍，韋廣治告知伊扣案之改造手
        槍係曹建國的，測謊時不知曹建國的姓，故在測謊後所
        寫的自白書上寫改造手槍是龐建國的，扣案之改造手槍
        係曹建國交予韋廣治，於查獲前一星期，韋廣治拿到上
        開漢口街處所給伊看，伊曾經拿布拉滑套測試，發現槍
        管已經貫通，告知韋廣治此槍枝係改造過，要打電話給
        曹建國，請曹建國把槍拿回去，不希望韋廣治拿槍去找
        曹建國，後來伊去上廁所，不確定韋廣治是否有打電話
        給曹建國或有無與曹建國聯絡，亦不知韋廣治何時離去
        ，以為韋廣治將改造手槍一併攜回，不確定韋廣治有無
        將槍帶走，亦未巡視房間見韋廣治有無將槍留下來，嗣
        後曹建國亦未到上開漢口街處所將槍攜回，被告不認識
        韋廣治，伊在測謊結束後曾寫一張自白書，該自白書係
        伊自行填寫，並無受不法刑求、威脅、利誘，故伊認為
        漢口街上開處所並無改造手槍，韋廣治當時拿槍至上開
        漢口街處所時，被告當時正在床上看電視，本件槍枝與
        被告無關，係伊之前誤會她等語（見本院94年12月6 日
        審判筆錄第2 頁至第11頁）。
      4.證人韋廣治於本院審理時證稱：伊與丁○○係朋友關係
        ，自國中開始認識，本件扣案之改造手槍係用盒子裝著
        ，伊拿至前揭漢口街處所，丁○○告知伊該手槍係改造
        槍，槍枝是短的，因為之前伊將槍放在漢口街處所，故
        伊知道本件查獲的改造手槍即為伊拿過去的手槍，伊不
        知悉扣案手槍是何種廠牌，僅知有打CO2 的槍，該槍係
        用盒子裝起來，有打開看，發現沒有彈匣就拿去給丁○
        ○看，該手槍係銀色外觀，看起來爛爛的沒有彈匣，槍
        柄是何樣式，伊忘記了，可能與槍身一樣的顏色，伊僅
        在當兵時看過槍，（經提示偵查卷第45頁扣案槍枝之彩
        色照片後），伊看到手槍時，槍柄部之木質部分沒有裝
        上去，放在旁邊，所以才會說那把槍看起來爛爛的，伊
        不知悉槍柄是何人裝上去的，不是伊裝的，伊曾帶這把
        槍到漢口街找丁○○，因曹建國說要給伊1 把CO2 的槍
        ，伊看沒有彈匣覺得很奇怪，所以曹建國拿給伊槍枝當
        天即拿去給丁○○看，扣案槍枝係曹建國要給伊的，丁
        ○○看過後說槍管有通，是改造手槍，不清楚丁○○查
        看這把槍的時候有無拉滑套或拿一塊布，因為伊當時正
        在看電視，丁○○看完槍告知這把槍係改造過的，要伊
        趕快拿回去還給曹建國，要伊趕快打電話給曹建國要他
        把槍拿回去，丁○○說最好是曹建國直接過來拿，不要
        伊自己拿，以免在路上被抓到，但伊當場打電話聯絡曹
        建國結果，聯絡不上曹建國，伊就自己去找曹建國並把
        槍放在桌上，丁○○應該有看到伊在打電話給曹建國，
        伊離開的時候，丁○○在廁所，伊將槍枝放在電腦桌下
        面，當天伊去找曹建國時，沒有找到曹建國，後來找到
        曹建國時，伊在將槍放在漢口街後約2 個星期被丁○○
        告知槍枝被查扣，距離伊放在漢口街處未超過1 個月，
        （嗣後改稱），係丁○○測謊前1 星期始知道槍被查扣
        ，要去漢口街把槍拿回來的時候就聽丁○○說槍被警察
        查扣，伊拿給丁○○看這把槍的時候，並未看到丁○○
        有無把槍柄裝上去，伊離開漢口街時，亦未將槍柄木質
        部分裝上去，丁○○應該不知道伊將把槍留在那邊，因
        為伊未告知丁○○，只有伊知道槍留在電腦桌下面，伊
        將槍拿去漢口街時，當時被告與丁○○在場，伊離開時
        ，並無要將扣案改造手槍交予丁○○或被告保管之意思
        等語（見本院上開筆錄第16頁至第26頁）。
      5.證人丁○○於測謊後即94年10月5 日於內政部警政署刑
        事警察局書寫之「測謊後陳述自白書」，雖係被告以外
        之人於審判外之陳述，惟此經被告及公訴人均同意將之
        作為證據，且證人丁○○上開書面陳述作成時之情況，
        未受有刑求、威脅、利誘，且證人丁○○係於10分鐘內
        寫完，測謊人員並未打岔或有何指示，其中內容因為有
        寫錯字，故有塗改、改手印等情，此經證人丁○○於本
        院審理時證述在卷（見上開審判筆錄第6 頁），是本院
        認證人丁○○上開書面陳述作成時之情況係為適當，依
        刑事訴訟法第159 條之5 第1 項規定，證人丁○○於94
        年10月5 日作成之「測謊後陳述自白書」具有證據能力
        。證人丁○○於本院94年12月6 日審理時所為之證述內
        容，就槍枝來源係龐建國交予伊抑或韋廣治交予伊，經
        其檢視後，槍枝放在上開漢口街處所時，伊是否知情等
        節，與前揭「測謊後陳述自白書」之內容不符，證人丁
        ○○就此部分之不一致情形，不知如何說明（見上開審
        判筆錄第8 頁）。而證人韋廣治雖證稱，伊將扣案之改
        造手槍自行放置在電腦桌下，證人丁○○均不知情，此
        非但與證人丁○○上揭「測謊後陳述自白書」之內容不
        符，且丁○○既然不要韋廣治將槍枝隨身帶在身上，則
        韋廣治將改造手槍置於上開漢口街處所，應係得丁○○
        之同意始得為之；又證人丁○○拉滑套檢視結果，既認
        該槍枝槍管已貫通，屬改造手槍，具有一定危險性，焉
        有韋廣治離去時，不在房間內巡查韋廣治是否將槍枝留
        下，顯與常情不符，是應認證人丁○○於內政部警政署
        刑事警察局所為之「測謊後陳述自白書」之內容，較符
        事實。
    (三)參上證人丁○○及韋廣治之證述，均證稱於93年12月13日
      查獲前一星期，在前揭漢口街處所檢視扣案之改造手槍，
      亦與被告辯稱，曾於查獲前一星期，見丁○○將槍拿出來
      擦拭一節，大致相符，而證人丁○○、韋廣治所為之證述
      ，及證人丁○○所為之「測謊後陳述自白書」內容互核觀
      之，就扣案之改造手槍，係93年12月13日查獲前一星期，
      由證人韋廣治攜至證人丁○○位於上開漢口街之處所一節
      ，應符真實，堪以認定。又扣案槍枝經送內政部警政署刑
      事警察局進行指紋鑑定，經以氰丙烯酸酯法、粉末法、指
      紋特徵點比對法鑑定結果，未採獲指紋可資比對，不能證
      明被告曾觸摸扣案之改造手槍。再扣案槍枝經送內政部警
      政署刑事警察局鑑定結果，雖認具有殺傷力，有如前述，
      惟前揭鑑驗通知書僅能證明扣案槍枝具殺傷力而屬槍砲彈
      藥刀械管制條例所管制之物品，但並不能證明該槍枝即為
      被告所持有。
四、綜上所述，被告自始否認扣案之改造手槍為其持有，且證人
    丁○○及韋廣治均證稱，扣案之改造手槍係證人韋廣治攜至
    上開漢口街之處所，要證人丁○○代為檢視，此亦與被告無
    涉，即難因被告於查獲時居住於上揭處所，當然即認被告涉
    犯未經許可持有可發射子彈之改造手槍之犯行，而本件公訴
    人所提證據，於訴訟上之證明，復尚未達於通常一般之人均
    不至有所懷疑，而得確信其為真實之程度，既有合理之懷疑
    存在，即無從使本院為有罪之確信，是被告前開所辯各節等
    語，尚可憑信。此外，本院復查無其他積極證據足認被告有
    何違反槍砲彈藥刀械管制條例之犯行，揆諸首揭說明，既不
    能證明被告犯罪，自應為無罪判決之諭知。此外，證人丁○
    ○既將證人韋廣治交予伊之槍以布拿起檢視，並知悉槍管已
    貫通，係屬改造手槍，證人丁○○亦自承平日並未經常接觸
    槍枝，是其對韋廣治交予伊之槍枝印象自應深刻，倘見照片
    ，應無不知之理，且扣案之改造手槍與證人韋廣治交予證人
    丁○○之手槍既屬同一，業如前述，然丁○○於偵查及本院
    審理具結後，經提示扣案槍枝之彩色照片，均結稱未見過扣
    案改造手槍，甚至稱該手槍係被告持有，其意圖脫免自己罪
    嫌，而為不實之證述，至為明顯，從而，證人丁○○是否涉
    犯未經許可持有可發射子彈之改造手槍及偽證之犯行，證人
    韋廣治是否涉犯未經許可持有可發射子彈之改造手槍之犯行
    ，宜由檢察官另行偵查辦理，附此敘明。
據上論斷，應依刑事訴訟法第301 條第1 項，判決如主文。
本案經檢察官林鈺雄到庭執行職務
中　　華　　民　　國　　94　　年　　12　　月　　20　　日
　　　　　　　　　刑事第四庭  審判長法　官　黃斯偉
                                    法  官  蘇昭蓉
                                    法  官  陳心婷
以上正本證明與原本無異。
如不服本判決，應於判決送達後10日內向本院提出上訴狀（應附
繕本），上訴於臺灣高等法院。
    　　　　　　　　　　　　　　　　書記官　陳青瑜
中　　華　　民　　國　　95　　年　　1   　月　　6 　　日
